臺中高等行政法院裁定
　　　　　　　　　　　　　　　　　　 96年度訴字第00313號
原　　　告　嘉聯汽車貨運股份有限公司
代　表　人　甲○○
訴訟代理人　林見軍律師
被　　　告　財政部臺灣省中區國稅局
代　表　人　乙○○
訴訟代理人　戊○○
　　　　　　丁○○
被　　　告　臺中縣稅捐稽徵處
代　表　人　丙○○
訴訟代理人　己○○
上列當事人間因債務人異議之訴事件，原告提起行政訴訟。本院
裁定如下︰
　　主  文
原告之訴駁回。
訴訟費用由原告負擔。
　　理  由
一、按「行政訴訟之裁判命債務人為一定之給付，經裁判確定後
    ，債務人不為給付者，債權人得以之為執行名義，聲請高等
    行政法院強制執行。」、「依本法成立之和解，及其他依本
    法所為之裁定得為強制執行者，或科處罰鍰之裁定，均得為
    執行名義。」、「債務人異議之訴，由高等行政法院受理。
    」行政訴訟法第305條第1項、第4項及第307條前段分別定有
    明文。行政訴訟法第307條前段「債務人異議之訴」，係規
    定於行政訴訟法第8編「強制執行」中，依該「強制執行」
    編第305條第1項及第4項規定以觀，足知債務人異議之訴，
    係於債權人依行政訴訟法第305條第1項或第4項規定之執行
    名義，聲請高等行政法院強制執行，債務人對該執行名義所
    示之實體請求權有所爭執時，始有其適用。
二、本件原告不服被告財政部臺灣省中區國稅局及被告臺中縣稅
    捐稽徵處分別將其等對原告之營利事業所得稅、營業稅及其
    罰鍰之租稅債權，移送法務部行執行署臺中行政執行處（下
    稱臺中行政執行處）執行，亦即關於民國（下同）90年度營
    所稅執專字第00007887號、90年度營所稅執字第00007891號
    、90年度營所稅執特專字第00009824-9825號、90年度營所
    稅執專字第00009826號之執行程序，及關於91年度營稅執字
    第00041552號、91年度營稅執字第00041553號、91年度營稅
    執專字第00041554號、91年度營稅執專字第00041555號、91
    年度營稅執特專字第00041556號、91年度營稅執特專字第00
    041557號之執行程序，均表不服。上開執行程序之執行名義
    或未由原告公司或負責人所受領，或未見送達證書附於卷內
    ，是各該行政處分是否合法送達而生效即非無疑，迄今已逾
    7年之核課期間，爰依行政執行法第1條規定準用強制執行法
    第14條第1項前段規定，提起債務人異議之訴，聲明求為判
    決撤銷各該執行程序。退而言之，縱上開各執行名義送達合
    法，且未逾5年之徵收期間，惟87年11月11日修正公布之行
    政執行法第7條規定：「行政執行，自處分、裁定確定之日
    或其他依法令負有義務經通知限期履行之文書所定期間屆滿
    之日起，5年內未經執行者，不再執行；其於5年期間屆滿前
    已開始執行者，仍得繼續執行。但自5年期間屆滿之日起已
    逾5年尚未執行終結者，不得再執行。」上開各執行程序，
    均自移送之日起已逾5年尚未執行終結，而不得再為執行，
    原告亦得據此請求判決撤銷各該執行程序等語。
三、依公司法第25條及第322條第1項規定，公司於清算範圍內，
    視為尚未解散；公司之清算，以董事為清算人，但股東會另
    行選任清算人者，不在此限。本件原告業已進行清算，但未
    向管轄法院聲報清算人就任，亦未聲報清算完結，有臺灣臺
    中地方法院96年10月30日中院彥民科字第126560號函附卷可
    按，本件原告公司清算既尚未完結，則在清算範圍內，視為
    尚未解散，其訴訟當事人能力並無問題。至原告之清算人究
    係何人，經本院向經濟部查詢結果，據其函復略以：被告前
    經臺灣省建設廳以84年5月6日84建三字第333659號函核准解
    散登記，當時原告公司所附該公司84年5月3日股東臨時會議
    事錄載明選任甲○○為清算人，有經濟部96年10月19日經授
    中字第09632914840號函附該議事錄在本院卷可稽，則本件
    原告以甲○○為代表人，提起本件行政訴訟，於法並無不合
    。被告主張原告應以全體董事為清算人，本件僅以甲○○為
    代表人，訴訟程式不合法云云，核屬誤解，不足採取。
四、次查，本件原告訴請撤銷執行程序之各該執行名義均係原告
    自80年至86年間營利事業所得稅、營業稅本稅核定之處分及
    其罰鍰處分，有各該執行案件卷宗封面、移送書、繳款單、
    送達回執、法院核發之債權憑證等之影本附卷可稽。足見系
    爭原告不服臺中行政執行處所為之強制執行程序，並非債權
    人之被告就債務人之原告，因行政訴訟之確定裁判命債務人
    之原告為一定之給付而不為給付時，由債權人之被告聲請高
    等行政法院強制執行之案件，揆諸首揭規定及說明，原告提
    起本件債務人異議之訴，核與行政訴訟法第305條及第307條
    前段規定之要件不符。原告之訴，其訴不備起訴要件，依行
    政訴訟法第107條第1項第10款規定，應予駁回。
五、依行政訴訟法第107條第1項第10款後段、第104條、民事訴
    訟法第95條、第78條，裁定如主文。
中　　華　　民　　國　　96　　年　　12 　 月　 　5  　日
                  第四庭 審判長 法  官　沈應南
                                法  官　許武峰
                                法  官　許金釵
以上正本證明與原本無異。
如不服本裁定，應於裁定送達後10日內以書狀敘明理由，經本院
向最高行政法院提起抗告（須依對造人數附具繕本）。
中　　華　　民　　國　　96　　年　　12　　月　 　11 　日
                                書記官　許騰云
